【裁判字號】    99,上易,683
【裁判日期】    991117
【裁判案由】    贓物
【裁判全文】
臺灣高等法院高雄分院刑事判決         99年度上易字第683號
上  訴  人  臺灣高雄地方法院檢察署檢察官
被      告  甲○○
上列上訴人因被告贓物案件，不服臺灣高雄地方法院99年度易字
第727 號中華民國99年6 月21日第一審判決（起訴案號：臺灣高
雄地方法院檢察署98年度偵緝字第2365號），提起上訴，本院判
決如下：
    主  文
上訴駁回。
    理  由
一、公訴意旨略以：甲○○（綽號「黑豬」）明知另案被告朱建
    昌（綽號「殺豬」，所涉故買贓物部分，另經本院以99年度
    上易字第216 號判決無罪確定）於不詳時、地，向不詳姓名
    年籍之成年人所取得，換掛牌號LM-5700 號車牌之自用小客
    車（引擎號碼：G4GB0000000 號、原車號ZU-1849 號），均
    屬來路不明之贓物（其上所懸掛牌號LM-5700 號車牌2 面，
    原屬被害人乙○○所有，於民國94年1 月15日，在臺中市○○區○○路與梅川東路口遭竊。至於自小客車之車體，原屬
    被害人丁○○登記所有，經質當予「世界當舖」後流當，而
    輾轉以「權利車」買賣方式〈僅轉讓占有使用權，未登記過
    戶〉轉賣予被害人丙○○，於95年5 月9 日，在高雄縣鳳山
    市○○街6 號前失竊）。詎甲○○基於牙保贓物之犯意，於
    95年7 月中旬某日，在高雄市苓雅區○○○路77巷口，居間
    仲介另案被告楊朝全（故買贓物部分，另經原審法院以98年
    度審簡字第1482號判處拘役40日確定）以新臺幣（下同）2
    萬5 千元之價格，向另案被告朱建昌買受上開自小客車（含
    其上所掛牌號LM-5700 號車牌2 面）之贓物。嗣因另案被告
    楊朝全於98年1 月7 日晚間8 時20分許，將上開自小客車停
    放在高雄市○○區○○路69號前，經警發現該車所掛牌號LM
    -5700 號車牌係屬遭竊之贓物，逕予扣押，並循線查獲。因
    認被告甲○○涉有刑法第349 條第2 項之牙保贓物罪嫌等語
    。
二、按犯罪事實，應依證據認定之，無證據不得認定犯罪事實；
    又不能證明被告犯罪者，應諭知無罪之判決；刑事訴訟法第
    154 條第2 項、第301 條第1 項分別定有明文。次按認定不
    利於被告之證據須依積極證據，苟積極證據不足為不利於被
    告事實之認定，即應為有利被告之認定，更不必有何有利之
    證據；又犯罪事實之認定，應憑證據，如無相當之證據，或
    證據不足以證明，自不得以推測或擬制之方法，以為裁判之
    基礎；最高法院30年上字第816 號判例、40年台上字第86號
    判例可資參照。
三、公訴意旨認被告甲○○（下稱被告）涉有上開罪嫌，無非係
    以證人乙○○、丙○○、李文惠、楊朝全之證述、車號ZU-1
    849 號車籍查詢資料、行車執照影本、世界當舖收當物品資
    料、牌號ZN-4336 號車牌掛失補發登記資料、車籍查詢資料
    、丙○○全戶戶籍查詢資料、牌號LM-5700 號車牌失竊案件
    基本資料、高雄市政府警察局新興分局扣押筆錄、扣押物品
    目錄表、證人乙○○簽具之贓物認領保管單、門號00000000
    00、0000000000號行動電話申請使用人資料、原審法院98年
    度審簡字第1482號、98年度易字第1066號刑事判決，為其主
    要論據。而訊據被告固坦認曾於飲酒場合介紹楊朝全與朱建
    昌認識等情，惟堅決否認有何牙保贓物犯行，辯稱：伊從未
    仲介楊朝全向朱建昌買車，亦不知楊朝全與朱建昌之間曾有
    車輛買賣交易等語。
四、經查：
  (一)本件經警於98年1 月7 日晚間8 時20分許，在高雄市○○區
    ○○路69號前查獲之自小客車（引擎號碼：G4GB0000000 號
    ，原車號ZU-1849 號），其上所掛牌號LM-5700 號車牌2 面
    ，原屬被害人乙○○所有，於94年1 月15日，在臺中市○○
    區○○路與梅川東路口遭竊；至於自小客車之車體，原屬被
    害人丁○○登記所有，經質當予「世界當舖」後流當，而輾
    轉以「權利車」買賣方式（僅轉讓占有使用權，未登記過戶
    ）出賣予案外人李文惠，再轉賣予被害人丙○○，於95年5
    月9 日，在高雄縣鳳山市○○街6 號前失竊等情，業據證人
    乙○○、李文惠、丙○○於警詢中，分別證述明確（見警一
    卷第4 至4-1 頁、警二卷第3 至3-1 頁、第2 至2-1 頁），
    並有高雄市政府警察局新興分局扣押筆錄、扣押物品目錄表
    、扣押物品收據影本各1 份、採證照片影本3 幀、牌號LM-5
    700 號車牌失竊案件查詢資料、車號ZU-1489 號自小客車行
    車執照、車籍資料查詢、「世界當舖」收當物品查詢資料、
    被害人乙○○簽具之贓物認領保管單、另案被告楊朝全簽具
    之代保管條影本各1 份附卷可稽（警一卷第7-1 至12-1頁、
    第5 至6 頁）。上開自小客車1 輛（車體）及其上所掛牌號
    LM-5700 號車牌2 面，均屬贓物無誤。
  (二)茲被告自偵查以迄法院審理中，均否認仲介楊朝全向朱建昌
    買車。而證人即另案被告朱建昌於偵查中亦否認曾經賣車給
    楊朝全（見偵二卷第8 頁），並於原審法院審理中證稱：「
    伊於95年間係從事中古車及權利車買賣，但從未經手買賣過
    本案這輛車子，伊從來沒有賣過任何車子給楊朝全。」、「
    甲○○未曾向伊買過車，也從未介紹別人向伊買車。伊賣車
    時均與客戶約在車行或保養廠交車，當場檢查車輛，不會約
    在其他地方交車；不曾在楊朝全所稱之三多四路77巷口交車
    ；伊都是從認識的當舖收購流當車，沒有其他來源。」、「
    依據本案車輛之車籍資料係三陽廠牌、1,800CC 、2004年出
    廠之權利車，在95年7 月間之收購價格，大約是8 萬元至10
    萬元，售價則大概在10萬元至15萬元之間，沒有賣2 萬5 千
    元那麼便宜的。」等語（見原審易字卷第79至82頁）。是證
    人朱建昌如未曾販賣系爭贓車予另案被告楊朝全，則遑論被
    告有何居間仲介（牙保贓物）之情事。
  (三)本件公訴人所舉證據方法，即另案被告楊朝全於警詢、偵查
    中固供稱：上開自小客車及所掛車牌，係伊於95年7 月中旬
    ，透過甲○○介紹，以2 萬5 千元之代價，在高雄市苓雅區
    ○○○路77巷口向綽號『殺豬』之朱建昌所購買；甲○○跟
    伊說這輛車很便宜，是權利車，使用註銷的車牌；交易過程
    係伊先將錢交給甲○○，『殺豬』的把車交給甲○○，甲○○再交給伊，甲○○當場把錢轉交給『殺豬』」等語（見警
    一卷第2 至3 頁、偵一卷第2 頁、第5 頁、偵二卷第7 至9
    頁），嗣於原審審理另案被告朱建昌被訴收受贓物乙案中（
    98年易字第1066號），亦為相同之證述。惟證人楊朝全於本
    案之原審法院審理中卻改口證稱：「當時伊係問甲○○有誰
    在賣權利車，甲○○將朱建昌的電話號碼給伊，叫伊去問朱
    建昌看看；伊打給朱建昌，朱建昌說要幫伊問問看，後來朱
    建昌回電話給伊，說有車子要賣伊，是權利車，可以賣伊比
    較便宜，要賣2 萬5 千元，就賣給伊這輛車；伊與朱建昌原
    本約在三多四路77巷那邊交車，但當時伊在上班，沒有辦法
    離開，就叫朋友『阿賜』去取車，並開到伊工作地點即自強
    三路上的『唐尼龍』遊樂場門口交給伊；伊將車款2 萬5 千
    元拿給阿賜，轉交給『殺豬』。」、「甲○○沒有與伊談論
    過買車的事情，伊是在買車之後才跟甲○○講。伊向朱建昌
    買這輛車時沒有簽讓渡書，也無法提出其他資料以證明係向
    朱建昌買車。」等語（見原審易字卷第65至69頁、第71至73
    頁），是姑且不論朱建昌已否認出賣系爭贓物乙事，而僅就
    被告是否有直接參與介紹購買系爭贓車之過程，證人楊朝全
    證述前後不一，即有瑕疵。再者，本件除證人楊朝全曾有上
    開不利被告之陳述外，並無任何直接證據如買賣契約等資料
    ，可資證明朱建昌曾透過被告販賣系爭贓車予楊朝全；甚至
    證人朱建昌於被訴收受贓物乙案中，業經本院以99年上易字
    第216 號判決無罪確定在案，是證人朱建昌未出售系爭贓物
    予楊朝全乙節，亦告確定。至於另案被告楊朝全於警詢、偵
    查中供述被告及另案被告朱建昌使用之行動電話門號固屬無
    誤，惟被告及朱建昌均不否認認識楊朝全，楊朝全自有可能
    知悉其二人之行動電話號碼，然此僅屬提出不同資料所為之
    同一指認，仍屬上開瑕疵供述之一部，不能認為係另一獨立
    之證據，一併敘明。
五、綜上所述，本件除另案被告楊朝全於他案曾證稱不利於被告
    之供述外，並無其他積極證據，足以證明被告有何仲介楊朝
    全向朱建昌購買上開贓車及車牌，自難僅憑另案被告楊朝全
    一人所具有瑕疵之供述，作為唯一證據，遽為被告不利之認
    定；此外，復查無其他積極證據足資證明被告有何牙保贓物
    之犯行，被告被訴牙保贓物罪自屬不能證明。
六、原審因而以不能證明被告犯牙保贓物罪，而為被告無罪之諭
    知，核無違誤；檢察官上訴意旨，猶執前詞，指摘原判決不
    當，為無理由，應予駁回。
據上論斷，應依刑事訴訟法第368 條，判決如主文。
本案經檢察官高大方到庭執行職務。
中    華    民    國    99    年    11    月    17    日
                  刑事第四庭    審判長法  官  蕭權閔
                                      法  官  陳吉雄
                                      法  官  吳進寶
以上正本證明與原本無異。
不得上訴。
中    華    民    國    99    年    11    月    17    日
                                     書記官   唐奇燕

司法院資訊處製作；財團法人民間司法改革基金會備份。
